【裁判字號】    98,訴緝,198
【裁判日期】    980921
【裁判案由】    毒品危害防制條例等
【裁判全文】
臺灣板橋地方法院刑事判決             98年度訴緝字第198號
公  訴  人  臺灣板橋地方法院檢察署檢察官
被      告  甲○○
上列被告因違反藥事法等案件，經檢察官聲請以簡易判決處刑（
96年度偵字第617 號），本院認不宜以簡易判決處刑，改依通常
程序審理，並以簡式審判程序判決如下：
    主  文
甲○○明知為禁藥而轉讓，累犯，處有期徒刑玖月，減為有期徒
刑肆月又拾伍日；又持有第二級毒品，累犯，處有期徒刑肆月，
減為有期徒刑貳月，扣案之大麻壹包（淨重壹點陸捌公克）沒收
銷燬之及空包裝袋壹個沒收。應執行有期徒刑伍月，扣案之大麻
壹包（淨重壹點陸捌公克）沒收銷燬之又空包裝袋壹個沒收。
    事  實
一、甲○○前曾因偽造文書案件，經臺灣高等法院以92年度上訴
    字第853 號判處有期徒刑9 月、3 月，應執行有期徒刑10月
    ，並經最高法院以93年度台上字第800 號駁回上訴確定，於
    民國94年2 月7 日縮刑期滿執行完畢。詎猶不知悔改，明知
    安非他命業經中央衛生主管機關明令公告列為禁藥，並為毒
    品危害防制條例所管制之第二級毒品，依法不得任意轉讓、
    持有，竟基於轉讓禁藥安非他命之犯意，於95年9 月間某日
    ，在臺北縣中和市○○路59之1 號「全家賓館」內，無償轉
    讓足供1 次施用量（約0.1 公克）之安非他命予陳洺銘施用
    。另明知大麻係毒品危害防制條例所管制之第二級毒品，依
    法不得持有，竟基於持有第二級毒品大麻之犯意，於95年12
    月初某日，在臺北市○○街某PUB 內，向真實姓名年籍不詳
    之成年男子購買大麻1 包（淨重1.68公克）而持有之。嗣於
    95年12月25日下午1 時15分許，為警在前揭「全家賓館」90
    2 室扣得上開大麻1 包等物，因而查悉上情。
二、案經臺北縣政府警察局板橋分局報告臺灣板橋地方法院檢察
    署檢察官偵查後聲請以簡易判決處刑，本院認不宜以簡易判
    決處刑，改依通常程序審理。
    理  由
一、本院於準備程序進行中，被告甲○○就被訴事實為有罪之陳
    述，經告知被告簡式審判程序之旨，並聽取公訴人及被告之
    意見後，裁定進行簡式審判程序。
二、前揭事實，業據被告在偵查中及本院審理時坦承不諱，又被
    告無償轉讓安非他命予陳洺銘施用之事實，並經證人陳洺銘
    在偵查中證述屬實，且按，被告縱係將安非他命置於吸食器
    內無償提供予陳洺銘施用，而非直接轉讓安非他命結晶，然
    安非他命結晶經加熱後轉化為氣體，二者除狀態有異外，性
    質上仍同為安非他命，於法律上之評價並無不同。再查，扣
    案之煙草1 包，經送請法務部調查局鑑驗結果，含第二級毒
    品大麻成分，淨重1.68公克，空包裝袋重0.94公克，有該局
    96年3 月7 日調科壹字第09623018990 號鑑定書1 紙附卷可
    稽。堪認被告前開自白均與事實相符。從而，本件事證明確
    ，其犯行洵堪認定，應予依法論科。
三、按「安非他命為第二級毒品，並經行政院衛生署於75年7 月
    11 日 以衛署藥字第597627號重申公告禁止使用在案，迄未
    變更，仍應認屬藥事法第22條第1 項第1 款所列之禁藥，有
    該署97年8 月21日衛藥字第0970037760號致本院函可稽。再
    藥事法所規範者，係藥事之管理；所稱藥事，並非僅止於藥
    物（指藥品及醫療器材），尚包括藥商、藥局及其有關之事
    項，此觀該法第1 條、第4 條之規定自明。而毒品未必係經
    公告之禁藥，禁藥亦未必為毒品，亦有上揭行政院衛生署函
    可資參照。故毒品危害防制條例與藥事法二者，並無必然之
    特別法與普通法關係。是除轉讓之安非他命，其數量達行政
    院依毒品危害防制條例第8 條第6 項規定所訂定之標準，經
    依法加重該條第二項之法定刑後，較藥事法第83條第1 項之
    法定刑為重之情形外，因藥事法第83條第1 項係於93年4 月
    21 日 修正公布，同年月23日施行，為毒品危害防制條例第
    8 條第2 項之後法，且為重法，自應優先適用藥事法處斷」
    ，最高法院97年台非字第397 號判決意旨可資參照。查本件
    被告轉讓安非他命予陳洺銘之重量約0.1 公克僅足供一次施
    用，顯未逾行政院訂定發布之「轉讓持有毒品加重其刑之數
    量標準」第2 條第2 款規定之淨重10公克以上，並無毒品危
    害防制條例第8 條第6 項規定加重其刑之情形，故應優先適
    用藥事法處罰。是被告轉讓安非他命予陳洺銘之行為，核係
    犯藥事法第83條第1 項之轉讓禁藥罪；又其持有大麻之行為
    ，核係犯毒品危害防制條例第11條第2 項之持有第二級毒品
    罪。而其持有安非他命之低度行為，為轉讓之高度行為所吸
    收，不另論罪。再被告所犯上開2 罪間，犯意各別，行為互
    殊，應予分論併罰。末查，被告前曾受如事實欄所載之犯罪
    科刑及執行情形，有臺灣高等法院被告前案紀錄表1 份在卷
    足參，其於受有期徒刑之執行完畢後，5 年以內故意再犯本
    件有期徒刑以上之2 罪，均為累犯，均應依刑法第47條第1
    項之規定加重其刑。爰審酌被告漠視法令禁制，持有大麻，
    並恣意轉讓安非他命，不僅戕害自己身心，更對社會秩序危
    害甚鉅，暨斟酌其犯罪之動機、手段、扣得之大麻數量、所
    生危害暨其犯後態度等一切情狀，各量處如主文所示之刑。
    又本件被告所犯上開2 罪之犯罪時間均係在96年4 月24日以
    前，合於中華民國96年罪犯減刑條例第2 條第1 項第3 款之
    規定，且係於該條例施行後即96年12月14日始經本院發布通
    緝，於98年6 月19日經警緝獲到案，是自非屬同條例第5 條
    規定所稱不得減刑之情形，是併依上開減刑條例規定予以減
    刑，並定其應執行刑，且因被告所犯轉讓禁藥罪係屬最重本
    刑7 年以下有期徒刑之罪，自毋庸諭知易科罰金之折算標準
    。
四、末查，扣案之大麻1 包（淨重1.68公克），係屬查獲之第二
    級毒品，不問屬於犯人與否，爰依毒品危害防制條例第18條
    第1 項前段沒收銷燬之；又包裝上開大麻所用之空塑膠袋1
    個，既經法務部調查局鑑定時分別秤重（盛裝大麻之空包裝
    重0.94公克），尚難認與上開毒品無法析離，該毒品外包裝
    既係用於包裹毒品，防其裸露、潮濕，便於攜帶，亦係供本
    案犯罪所用之物，且係屬被告所有，因毒品危害防制條例第
    19條第1 項並無就犯該條例第11條之罪所用之物，應予沒收
    之規定，故適用刑法第38條第1 項第2 款規定宣告沒收。至
    其餘扣案之甲基安非他命1 包（毛重2.35公克、驗餘毛重2.
    337 公克）、燈泡吸食器2 支、電子磅秤1 具、帳冊1 本，
    NOKIA 牌行動電話1 具，或係屬被告供己施用第二級毒品甲
    基安非他命所用之物，或係供被告自身記錄、聯絡之用，業
    據被告供承在卷，雖均屬被告所有，然既與本案被告所涉轉
    讓禁藥及持有大麻之犯行無關連性，自毋庸併予宣告沒收，
    附此敘明。
據上論斷，應依刑事訴訟法第452 條、第273 條之1 第1 項、第
299 條第1 項前段，藥事法第83條第1 項，毒品危害防制條例第
第11條第2 項、第18條第1 項前段，刑法第11條前段、第47條第
1 項、第51條第5 款、第38條第1 項第2 款，中華民國96年罪犯
減刑條例第2 條第1 項第3 款、第7 條，判決如主文。
本案經檢察官顏妃琇到庭執行職務。
中    華    民    國    98    年    9    月    21    日
                  刑事第十三庭  法  官  王士珮
以上正本證明與原本無異
如不服本判決應於送達後10日內向本院提出上訴狀
                                書記官  金和國
中    華    民    國    98    年    9     月    21    日
附錄本案論罪科刑法條全文：
藥事法第83條
明知為偽藥或禁藥，而販賣、供應、調劑、運送、寄藏、牙保、
轉讓或意圖販賣而陳列者，處7年以下有期徒刑，得併科新臺幣5
百萬元以下罰金。
犯前項之罪，因而致人於死者，處 7 年以上有期徒刑，致重傷者
，處 3 年以上 12 年以下有期徒刑。
因過失犯第 1 項之罪者，處 2 年以下有期徒刑、拘役或科新臺
幣 30 萬元以下罰金。
第 1 項之未遂犯罰之。
毒品危害防制條例第11條
持有第一級毒品者，處 3 年以下有期徒刑、拘役或新臺幣 5 萬
元以下罰金。
持有第二級毒品者，處 2 年以下有期徒刑、拘役或新臺幣 3 萬
元以下罰金。
持有專供製造或施用第一、二級毒品之器具者，處 1 年以下有期
徒刑、拘役或新臺幣 1 萬元以下罰金。
持有毒品達一定數量者，加重其刑至二分之一，其標準由行政院
定之。


司法院資訊處製作；財團法人民間司法改革基金會備份。
